臺灣臺中地方法院交通事件裁定　　　 100年度交聲字第1576號
原處分機關　交通部公路總局臺中區監理所
異　議　人
即受處分人　林羿如
上列異議人即受處分人因違反道路交通管理處罰條例事件，對於
交通部公路總局臺中區監理所民國100年4月26日所為之處分（中
監違字第裁60-G1H009184號裁決書），聲明異議，本院裁定如下
：
    主   文
異議駁回。
    理   由
一、原處分機關略以：異議人即受處分人林羿如（下稱受處分人
    ）所有之車牌號碼9112-HW號自小客車，於99年12月18日上
    午8時37分許，在臺中市○○○路○段101號前，因「限速50
    公里，經檢定合格儀器測照，時速71公里，超速21公里（20
    以上未滿40）」之違規事由，經臺中市警察局交通直屬第一
    分隊員警依道路交通管理處罰條例40條，以中市警交字第G1
    H009184號舉發違反道路交通管理事件通知單逕行舉發；受
    處分人於應到案日期前未到案或提出陳述，原處分機關交通
    部公路總局臺中監理所遂於100年4月26日以中監違字第裁60
    -G1H009184號裁決書裁處受處分人罰鍰新臺幣（下同）2,30
    0元，並依同條例第63條第1項第1款（裁決書漏載第1款）規
    定記違規點數1點，於法尚無不合。
二、受處分人異議意旨略以：伊現居住於臺中市○○區○○路82
    5號，然本案罰單係寄至臺中市○○區○○路901巷16號，以
    致伊未收到罰單，直至驗車時才知需繳罰款，為此爰聲明異
    議，請求註銷遲延繳款部分之罰款等語。
三、按汽車駕駛人，行車速度超過規定之最高時速，處1,200元
    以上2,400元以下罰鍰；又有前開情形者，記違規點數1點，
    道路交通管理處罰條例第40條、第63條第1項第1款分別定有
    明文。又處理違反道路交通管理事件，有關文書送達之程式
    ，準用行政程式法送達之規定；違反道路交通管理事件統一
    裁罰標準及處理細則第5條亦定有明文。而送達，於應受送
    達人之住居所、事務所或營業所為之。但在行政機關辦公處
    所或他處會晤應受送達人時，得於會晤處所為之；於應送達
    處所不獲會晤應受送達人時，得將文書付與有辨別事理能力
    之同居人、受僱人或應送達處所之接收郵件人員；送達，不
    能依前2條規定為之者，得將文書寄存送達地之地方自治或
    警察機關，並作送達通知書2份，1份黏貼於應受送達住居所
    、事務所、營業所或其就業處所門首，另1份交由鄰居轉交
    或置於該送達處所信箱或其他適當位置，以為送達，前項情
    形，由郵政機關為送達者，得將文書寄存於送達地之郵政機
    關，行政程序法第72條第1項、第73條第1項、第74條第1、2
    項分別定有明文。再按對於違反道路交通管理處罰條例之行
    為，逕行舉發者，應按已查明之資料填註車牌號碼、車輛種
    類、車主姓名及地址，並於通知單上方空白處加註逕行舉發
    之文字後，由舉發機關送達被通知人，違反道路交通管理事
    件統一裁罰標準及處理細則第11第1項第4款亦定有明文。
四、經查：
（一）受處分人所有之車牌號碼9112-HW號自小客車，於99年12
      月18日8時37分許，在臺中市○○○路○段101號前，因「
      限速50公里，經檢定合格儀器測照，時速71公里，超速21
      公里（20以上未滿40）」之違規事由，經臺中市警察局交
      通隊直屬第一分隊警員依採證照片逕行舉發，並於100年1
      月10日填製中市警交字第G1H009184號舉發違反道路交通
      管理事件通知單，且送達至受處分人之車籍所增設之住居
      所地，嗣因受處分人逾期未到案，原處分機關遂逕行裁處
      受處分人罰鍰2,300元，並記違規點數1點等情，既有上開
      舉發違反道路交通管理事件通知單、違規採證照片、舉發
      通知單送達證書及裁決書在卷可憑，應可認定屬實。
（二）再查，本案受處分人違規地點所設置之測速照相機乃為固
      定式「雷達測速儀」，非感應線圈測速儀，該雷達測速儀
      係利用發射雷達波反射原理，針對移動之車輛實施速度偵
      測，其準確性並無疑義，且該雷達測速儀業經經濟部標準
      檢驗局檢定合格在案等情，有採證違規照片在卷可稽，復
      為受處分人所不爭執，足見該雷達測速儀在本件舉發時尚
      在檢定合格期間，而本件員警係以精準之科學儀器測速舉
      發，其精準性無疑，合先敘明。
（三）又者，受處分人就上開超速違規一情固未予爭執，已如前
      述；然受處分人仍以伊居住地業已變更，而舉發通知單竟
      寄至臺中市○○區○○路901巷16號，致伊未收到罰單，
      是請求撤銷上開逾期未繳之裁罰等情置辯。而按汽車所有
      人名稱、住所等如有變更，應向公路監理機關辦理登記，
      道路交通安全規則第23條第1項定有明文；再基於社會現
      況及便民原則，並因應車主、駕駛人需要及行政程序法第
      72條合法送達處所規定，於公路監理電腦系統車籍及駕籍
      檔中增列住居所或就業處所地址，以利公路監理機關及相
      關機關各項便民服務通知事項、公路法、道路交通管理處
      罰條例及強制汽車責任保險法等法令規定之行政文書寄達
      ，特訂定本注意事項；公路監理機關受理車主、駕駛人申
      請增設住居所或就業處所地址後，應立即登載於公路監理
      電腦系統之車籍及駕籍檔中；各項便民服務之通知事項、
      公路法、道路交通管理處罰條例及強制汽車責任保險法等
      法令規定之行政文書寄達，皆以住居所或就業處所地址寄
      發，道路交通安全規則第23條第1項、公路監理電腦系統
      車輛車籍及駕駛人駕籍增設「住居所或就業處所」〈99年
      2月23日修正前為「通訊地址」〉地址作業注意事項第1條
      、第5條分別定有明文。而查，本件受處分人曾於97年8月
      18日依上開規定向交通部公路總局臺中區監理所臺中市監
      理站增設車籍住居所「（改制後）臺中市○○區○○路11
      50號」1址等情，既有本院公務電話紀錄表及公路監理電
      子閘門車號查詢車籍地資料各1份在卷可憑，且受處分人
      所為本件聲明異議狀之聲請人基本資料欄中亦載明該址為
      伊住所，亦有受處分人聲明異議狀1份存卷可考，是堪見
      上開臺中市○○區○○路1150號之處所確為受處分人之住
      所無訛。復查，本件舉發通知單乃經原舉發機關委由郵政
      機關以郵務掛號之方式，依受處分人於97年8月18日增設
      之住居所地即改制後「臺中市○○區○○路1150號」1址
      寄送，而於100年1月13日送達該址，因不獲會晤應受送達
      人，而將文書付與有辨別事理能力之同居人即受處分人之
      母親林高秋桂蓋章代為收受（一旁註記「母代」）等情，
      有舉發通知單中華郵政掛號郵件收件回執影本1份在卷可
      稽，揆諸前開說明，該舉發通知單業已依受處分人之住居
      所為補充送達，並已生合法送達之效力無訛。蓋交通違規
      件數繁多，送達不論係親自收受、補充送達或寄存送達、
      甚或公示送達，如屬有效之送達，則受處分人之權益包括
      陳述意見之機會，業已受到保障，至於代收同居人或受僱
      人是否確實有轉交、受處分人事實上是否知悉該公告或通
      知內容，則應由受處分人自行負責，此無從要求舉發機關
      應負擔親告之通知義務，否則上開之法定送達方式，即形
      同具文。是以，受處分人雖辯稱舉發通知單寄至臺中市○
      ○區○○路901巷16號致伊未能收受，伊現居住於臺中市
      太平區○○路825號戶籍處所，應撤銷原處分予以減罰云
      云；然該舉發通知單實非向上開臺中市○○區○○路901
      巷16號1址寄送，而係依受處分人自行申登增設之車籍住
      居所及異議狀資料欄所載臺中市○○區○○路1150號之住
      所地為投遞，已發生合法送達之效力，業如前述，則原舉
      發機關就舉發通知單之送達自無不法之處，從而，受處分
      人以此置辯，殊無可採。
五、綜上所述，郵政機關之投遞人員對受處分人所為本件舉發通
    知單送達之程式，已符合前揭行政程式法關於送達程式之規
    定，而發生文書合法送達之法律效果，揆諸上開說明，受處
    分人既於上開舉發違反道路交通管理事件通知單合法送達後
    ，逾越應到案期限60日以上均未向原處分機關陳述意見，嗣
    經原處分機關逕行裁決處罰後，才提起本件異議，則原處分
    機關依據首揭規定及違反道路交通管理事件統一裁罰標準表
    ，就受處分人上揭「汽車駕駛人行車速度，超過規定之最高
    時速20公里以上40公里以下」之交通違規事由，裁處受處分
    人罰鍰2,300元，並記違規點數1點，尚屬適法，核無違誤，
    是本件異議，為無理由，應予駁回。
據上論斷，應依道路交通管理處罰條例第87條第2項，道路交通
事件處理辦法第18條，裁定如主文。
中    華    民    國   100    年    6     月    8     日
                      交通法庭  法  官  許惠瑜
以上正本證明與原本無異。
如不服本裁定，應於收受送達後5日內向本院提出抗告狀。（應
附繕本）
                                書記官  楊家印
中    華    民    國   100    年    6     月    8     日